Giellagaldu jearaldagat:
========================


1. valeansa:
1.1. infinitiiva argumeanttan:
hálbbidit + Inf:
Dát hálbbida hálddašit Sámedikki go mii gieđahallat beaktilabbot , go mii ráhkadat fágasurggiid main lea ovdasvástádus ja mii sáhttet organiseret hálddahusa buorebut , nu ahte ruđa sáhttit buorebut ávkkástallat , čilge Olli . 
livččii go buoret: dát dahká hálbbibun hálddahit…
DAHJE: dát hálbbida hálddaheami

ballat + Inf (leago ok vai galgágo ballat + Aktio lokatiiva?)
Mun in 	bala 	ođđa málle geahččalit ja coggat ala , dadjá son .
Iige 	bala 	leat earáláganin danin .
Son beasai lieđđenieidan go son lea hui roahkkat , ii 	bala 	olbmuiguin háleštit .
Son 	ballá 	reastaluvvat ovdal go lea klássadávvirbuvdda geargan rahpat . 

heaitit + Inf (leago ok vai galgágo ballat + Aktio lokatiiva?)
Mii registreret ahte dán gaskkas lea Statskog SF áŋgirit proseassastis njuolga dehe eahpenjuolga heaitán hukset ja vuovdit duohtatkeahtes guovlluid .
Mus lea maid miella heaitit borgguhit ja juhkat .
Áiggun maid heaitit borrat njálgáid , boran measta beare olu .
Jus ii boađe čoavddus , de ferte heaitit doalahit luotta ortnegis , ja giddet dan .
Jus ná joatká , soitet muhtin duopmárat vuollánit , ja heaitit dubmet čiekčamiid .


1.1.2. Makkár vearbbat EAI sáhtte váldit cealkkavástaga? (acc + inf)
luohttit + Acc + Inf???
Mii gal 	luohttit 	sin mearridit sápmelaččaid ovddas mo sámi kulturárbbit galget vurkkoduvvot .

1.2. rekšuvdna: Mo galgá kasusgeavaheapmi ellipsain leahkit?
1.2.1. guokte vearbba:
Movt sáhttet nuorat leat mielde váldime 	vára 	ja ovdánahttime sámi ealáhusaid ? Movt sáhttet nuorat leat mielde váldime 	vára sámi ealáhusain	ja ovdánahttime daid ? 

1.2.2. Váilugo "leat" čállingielas:
Mun liikon/balan Sámis.
Mun logan/balan sus bohccot.
Mun logan/balan su Sámis.
Mun logan/balan su alihin.

– In jáhkkán gal gudnijahttima ná stuora árvvus , ja guhkin eret ahte gonagas gudnijahttá mu . #ná stuora árvvus leahkit
Guovddáš hástalus lea nannet ealáhusovdáneami seammás go váldá 	vára 	ja ovddida viidáseappot sámi kultuvrra .

Máhtte ii bállehan bohttala gostege



1.3. dábálaš valeanssat:
dohkehuvvogo dušše dolkat + Loc vai maid dolkat + Ill?
dolkat + Loc muhto korpusis lea seamma ollu + Ill

1.4. respiprohka vearbbat + argumeanttaid:
Mii beassat dovddadit árgabeaivválaš dáhpáhusaide ja muittuide . (illatiiva)
dovddadatdan albmái gii máhccá beahttašumiin ruovttoluotta Máhtebáikái . (illatiiva)
Mii beassat dovddadit Ándde (akkusatiiva, dahje galgágo: dovddiidit)

1.5. refleksiiva vearbbat + iežan:
basadan iežan
geassádit iežas
nuoladit iežas
čiŋadit iežas

1.6. kausatiivvaid ja eará derivašuvnnaid main váilu juoga:
Sivvan dasa sáhttá leat go it nagot vuodjudit áššiide   ——>  vuodjudit {iežas} áššiide ?

1.7. derivašuvdna boasttut:
Jos ekologalaš doarjagiid sáhtášii eanet njuolga máksit , de sáhtášii jorahit ain eanet ekologalaš buvttadeami guvlui   —>  jorrat

2. nu maŋgá vs. galle:
dás eai leat nu máŋga gávpot-snáhpoga dugo mii jáhkkit  ---> nu ollu

in dovdda nu máŋga gávpot-snáhpoga  ---> galle




3. kommanjuolggadusat:
Dát gaskaboddosaš njuolggadusat oaidnit 	mii eai 	leat eará go bissehit doaimmaid min guovllus dassážii_go bistevaš njuolggadusat leat sajis . Dát gaskaboddosaš njuolggadusat, oaidnit 	mii, eai 	leat eará go bissehit doaimmaid min guovllus dassážii_go bistevaš njuolggadusat leat sajis .
